【裁判字號】    98,簡上,1035
【裁判日期】    990115
【裁判案由】    詐欺
【裁判全文】
臺灣板橋地方法院刑事判決            98年度簡上字第1035號
上  訴  人
即  被  告  甲○○
上列上訴人即被告因詐欺案件，不服本院中華民國98年6 月16日
98年度簡字第4690號第一審判決（原聲請簡易判決處刑案號：臺
灣板橋地方法院檢察署98年度偵字第13509 號），提起上訴，及
臺灣板橋地方法院檢察署檢察官移送併辦（98年度偵字第24144
號），因被告就被訴事實為有罪之陳述，本院管轄之二審合議庭
依簡式審判程序進行審理，判決如下：
    主    文
原判決撤銷。
甲○○幫助意圖為自己不法之所有，以詐術使人將本人之物交付
，處拘役肆拾日，如易科罰金，以新臺幣壹仟元折算壹日。緩刑
貳年，並應依如附表二所示之條件給付賠償款項予丙○○○。
    事    實
一、甲○○雖得預見提供金融機構帳戶之金融卡及密碼等物件予
    不明人士使用，足以幫助他人提領獲取詐欺犯罪所得，竟仍
    不違背其本意，基於幫助詐欺之不確定故意，於民國98年3
    月間某日，在臺北縣三重市○○○路某處，將其所申請開立
    之國泰世華商業銀行北三重分行帳號000000000000號帳戶（
    下稱本案國泰世華銀行帳戶）之金融卡及密碼等物件，一併
    交付予真實姓名不詳自稱「許經理」之成年男子，供其或轉
    手之不明成年人作為詐欺取財收受款項之工具使用。嗣即有
    不明成年人意圖為自己不法所有，於如附表一所示之時間分
    別向乙○○等人佯稱如附表一所示之不實情事，致使乙○○
    等人均陷於錯誤，各依指示將如附表一所示之金額轉帳匯款
    至甲○○所提供之本案國泰世華銀行帳戶內。
二、案經乙○○訴由臺北縣政府警察局三重分局移請臺灣板橋地
    方法院檢察署檢察官偵查後聲請簡易判決處刑暨移送併辦。
    理    由
一、本案被告甲○○所犯係死刑、無期徒刑、最輕本刑為3 年以
    上有期徒刑以外之罪，其於本院審理期日就被訴事實為有罪
    之陳述，經本院當庭告知簡式審判程序之旨，並聽取其與檢
    察官之意見後，認無不得或不宜改依簡式審判程序進行之處
    ，爰依刑事訴訟法第455 條之1 第3 項、第364 條、第273
    條之1 第1 項，裁定本案依簡式審判程序進行審理，合先敘
    明。
二、上揭犯罪事實，業據被告甲○○於本院審理時坦承不諱，核
    與證人乙○○、丁○○、丙○○○於警詢時所為之證述相符
    ，並有國泰世華商業銀行北三重分行98年5 月19日（98）國
    世銀北三重字第66號函附開戶及交易明細資料1 份、合作金
    庫銀行自動櫃員機交易明細單（乙○○匯款部分）影本1 紙
    及郵局自動櫃員機交易明細表（丙○○○、丁○○匯款部分
    ）影本2 紙附卷可稽，足以佐證被告自白與事實相符，堪以
    採信。本案事證明確，被告犯行洵堪認定，應依法論科。
三、按刑法上之幫助犯，係對於犯罪與正犯有共同之認識，而以
    幫助之意思，對於正犯資以助力，而未參與實施犯罪之行為
    者而言（最高法院75年度台上字第1509號、88年度台上字第
    1270號判決參照）。是以，如未參與實施犯罪構成要件之行
    為，且係出於幫助之意思提供助力，即屬幫助犯，而非共同
    正犯。查被告甲○○依卷內積極證據資料顯示，僅提供本案
    國泰世華銀行帳戶物件予真實姓名不詳自稱「許經理」之成
    年男子，嗣應係另由不明成年人分別對乙○○、丁○○及丙○○○實施詐騙行為，致使前揭被害人等陷於錯誤，因而各
    自轉帳匯款至被告所提供之帳戶內，是被告所為顯係參與詐
    欺取財罪構成要件以外之行為，且在無證據證明被告係以正
    犯而非以幫助犯之犯意參與犯罪之情形下，應認其所為係幫
    助犯而非正犯行為。核被告所為，係犯刑法第30條第1 項前
    段、第339 條第1 項之幫助詐欺取財罪。被告幫助他人遂行
    詐欺取財犯行，為幫助犯，爰依刑法第30條第2 項之規定，
    按正犯之刑減輕其刑。再被告以同一交付帳戶相關物件之幫
    助行為，使詐欺正犯得以分別騙取被害人乙○○、丁○○及
    丙○○○之金錢，係以一行為觸犯三個相同罪名，為同種想
    像競合犯，應依刑法第55條規定從一重論斷。臺灣板橋地方
    法院檢察署檢察官移送併辦意旨認被告交付本案國泰世華銀
    行帳戶物件予「許經理」後，有被害人丁○○、丙○○○被
    騙因而匯款至該帳戶內等情，經核與本案聲請簡易判決處刑
    書所載之犯罪事實相同（即丁○○部分）或具有前揭應僅論
    以一罪之關係（即丙○○○部分），而為起訴效力所及，本
    院自得加以審究。
四、本案經原審詳察後，以被告甲○○幫助詐欺取財之罪證明確
    ，予以論罪科刑，固非無見，然原審宣判並經被告提起上訴
    後，檢察官復移送被害人丙○○○同遭詐騙之卷證資料請求
    併辦，就此原審未及加以審認，尚有未當，是原審判決既有
    前揭可議之處，要屬無可維持，應由本院管轄之第二審合議
    庭將原判決撤銷改判。爰審酌被告提供金融機構帳戶予不明
    成年人使用，助長詐騙財產犯罪之風氣，造成眾多被害人受
    騙而受有金錢損失，實為當今社會詐財事件發生之根源，擾
    亂金融交易往來秩序，且亦因被告提供個人帳戶，致使執法
    人員難以追查該不明人士之真實身分，兼衡其犯罪動機、目
    的、手段，及犯後於本院審理時已知坦認犯行等一切情狀，
    量處如主文所示之刑，並諭知其如易科罰金之折算標準，以
    資懲儆。末查，被告前未曾因故意犯罪受有期徒刑以上刑之
    宣告，有臺灣高等法院被告前案紀錄表1 份在卷可按，而其
    犯後已坦承所為具有悔意，除被害人丁○○前已將所匯款項
    全數領回，有本院98年10月7 日電話紀錄附卷可稽外，被告
    業與被害人乙○○達成和解並賠償損失完竣，此有本院98年
    10月16日調解筆錄及99年1 月5 日電話記錄在卷可憑，且於
    本院99年1 月5 日審理期日除當庭先賠付5 千元予被害人丙○○○收執無誤外，並願意分期給付如附表二所示之金額，
    是被告經此教訓，當知所警惕而無再犯之虞，本院因認本案
    所宣告之刑以暫不執行為適當，爰依刑法第74條第1 項第1
    款規定，併予諭知緩刑2 年，並依刑法第74條第2 項第3 款
    之規定，命被告應依如附表二所示之條件給付賠償款項予被
    害人丙○○○，以啟自新。
據上論斷，應依刑事訴訟法第455 條之1 第1 項、第3 項、第36
9 條第1 項前段、第364 條、第273 條之1 第1 項、第299 條第
1 項前段，刑法第30條、第339 條第1 項、第55條、第41條第1
項前段、第74條第1 項第1 款、第74條第2 項第3 款，刑法施行
法第1 條之1 ，判決如主文。
本案經檢察官馮君傑到庭執行職務。
中    華    民    國    99    年    1     月    15    日
                刑事第十七庭  審判長法  官  曾 正 耀
                                    法  官  林 鈺 琅
                                    法  官  張 兆 光
上列正本證明與原本無異。
不得上訴。
                                    書記官  曹 秋 冬
中    華    民    國    99    年    1     月    15    日
附錄本案論罪科刑法條：
刑法第339 條
意圖為自己或第三人不法之所有，以詐術使人將本人或第三人之
物交付者，處5 年以下有期徒刑、拘役或科或併科1 千元以下罰
金。
以前項方法得財產上不法之利益或使第三人得之者，亦同。
前2 項之未遂犯罰之。
附表一：
┌──┬─────────────────┬──────┐
│編號│不明成年人詐騙被害人情形          │備註        │
├──┼─────────────────┼──────┤
│一  │98年3 月28日14時30分許，撥打電話予│左列款項於同│
│    │丙○○○，佯稱其日前於MOMO電視購物│日旋遭提領殆│
│    │台購物交易時設定付款方式有誤，須依│盡，而被告李│
│    │指示更正云云，致丙○○○陷於錯誤，│子熙已賠付5 │
│    │於同日15時37分許，依指示至自動櫃員│千元予陳林美│
│    │機操作，因而轉帳匯款29,989元至本案│銀          │
│    │國泰世華銀行帳戶內                │            │
├──┼─────────────────┼──────┤
│二  │98年3 月28日16時許，撥打電話予陳幸│左列款項於同│
│    │穗，佯稱其日前於MOMO網路購物交易時│日旋遭提領殆│
│    │設定付款方式有誤，須依指示更正云云│盡，而被告李│
│    │，致乙○○陷於錯誤，於同日16時27分│子熙已全數賠│
│    │許，依指示至自動櫃員機操作，因而轉│付予乙○○  │
│    │帳匯款10,353元至本案國泰世華銀行帳│            │
│    │戶內                              │            │
├──┼─────────────────┼──────┤
│三  │98年3 月28日16時40分許，撥打電話予│本案國泰世華│
│    │丁○○，佯稱其日前於MOMO電視購物台│銀行帳戶於左│
│    │之交易付款方式設定有誤，須依指示更│列款項尚未遭│
│    │正云云，致丁○○陷於錯誤，於同日17│提領前即已因│
│    │時2 分許，依指示至自動櫃員機操作，│警示凍結，而│
│    │因而轉帳匯款29,989元至本案國泰世華│由丁○○全數│
│    │銀行帳戶內                        │領回        │
└──┴─────────────────┴──────┘
附表二：
甲○○應於民國99年3 月15日前，給付丙○○○新臺幣伍仟元；
於99年4 月15日前，給付丙○○○新臺幣伍仟元；於99年5 月15
日前，給付丙○○○新臺幣伍仟元；於99年6 月15日前，給付丙○○○新臺幣伍仟元；於99年7 月15日前，給付丙○○○新臺幣
肆仟玖佰捌拾玖元。以上總計應給付丙○○○新臺幣貳萬肆仟玖
佰捌拾玖元，給付方式均為匯款至丙○○○所開立之基隆新民郵
局帳號00000000000000號帳戶內，且若有一期未按時給付，即視
為全部到期。

司法院資訊處製作；財團法人民間司法改革基金會備份。
